臺灣新北地方法院刑事判決
110年度金訴字第457號
公  訴  人  臺灣新北地方檢察署檢察官
被      告  邱美金

                    籍設新北市○○區○○路0號（新北市○○區○○○○○○

上列被告因違反洗錢防制法等案件，經檢察官提起公訴（110年
度偵字第11829號、第6246號），本院判決如下：
    主  文
邱美金共同犯洗錢防制法第十四條第一項之洗錢罪，處有期徒刑
伍月，併科罰金新臺幣貳萬元，罰金如易服勞役，以新臺幣壹仟
元折算壹日。緩刑貳年，並應以如附表所示之方式、金額支付損
害賠償。 
    事  實
一、邱美金依其社會生活經驗，應知在一般正常交易情形下，為降
    低風險並杜爭議，通常會使用自己帳戶收取款項，而無使用
    他人帳戶收取款項後，再要求該帳戶所有人提領交付之理，而
    真實姓名年籍不詳之詐欺集團成員，要求其提供金融帳戶以
    供匯款，並再依指示提領款項交由指定之人或其他用途時，
    邱美金應已預見該匯入之金錢可能係詐欺等犯罪所得之贓款，
    竟基於縱令屬實亦不違背本意之詐欺取財、洗錢等不確定故意
    ，與真實姓名年籍不詳自稱「Alex James」(起訴書誤載為
    「Alex Evind」，應予更正)之詐欺集團成年成員共同意圖
    為自己不法之所有，基於詐欺取財及洗錢之犯意聯絡（惟無
    證據可資證明邱美金知悉該詐欺集團成員有三人以上），由
    邱美金於民國109年9月8日下午3時16分許（起訴書漏載提供
    帳戶時間，應予補充），將其申辦之板信商業銀行土城分行
    帳戶帳號：000-00000000000000號（下稱板信銀行帳戶）拍
    照以通訊軟體LINE傳送給「Alex James」，作為詐欺集團之
    匯款工具。嗣「Alex James」所屬詐欺集團某成員假冒「Al
    ex Evind」於109年8月間某日起，透過通訊軟體LINE向邱芯
    筠佯稱其為英國籍石油管路設計公司之工程師，因寄送包裹
    來台違法遭扣留，央請邱芯筠代付款項云云，致邱芯筠陷於
    錯誤，於同年9月25日上午11時8分許，在華南銀行北台中分
    行，臨櫃匯款新臺幣（下同）206,000元至邱美金上開板信
    銀行土城分行帳戶內，邱美金並依「Alex James」指示於同
    日提領20,000元、20,000元、20,000元、20,000元、20,000
    元，共計10萬元購買比特幣，藉以製造金流之斷點，致無從
    追查前揭犯罪所得之去向，而掩飾或隱匿該等犯罪所得。嗣
    邱芯筠發覺遭騙並報警處理，板信銀行帳戶因而遭警示凍結
    ，始悉上情。
二、案經邱芯筠訴由臺中市政府警察局第二分局及新竹市警察局
    第一分局報告臺灣新北地方檢察署檢察官偵查起訴。
    理  由
一、證據能力：
  ㈠按被告以外之人於審判外之言詞或書面陳述，除法律有規定
    者外，不得作為證據，刑事訴訟法第159條第1項定有明文。
    又被告以外之人於審判外之陳述，雖不符刑事訴訟法第159
    條之1至第159條之4之規定，而經當事人於審判程序同意作
    為證據，法院審酌該言詞陳述或書面陳述作成時之情況，認
    為適當者，亦得為證據；當事人、代理人或辯護人於法院調
    查證據時，知有同法第159條第1項不得為證據之情形，而未
    於言詞辯論終結前聲明異議者，視為有前項之同意，刑事訴
    訟法第159條之5規定甚明，且其適用並不以「不符前四條之
    規定」為要件（最高法院104年度第3次刑事庭會議決議意旨
    參照）。查本案認定事實所引用被告邱美金以外之人於審判
    外之言詞或書面陳述，雖屬傳聞證據，惟檢察官、被告於本
    院中均同意有證據能力（見本院卷第40、96頁），且於言詞
    辯論終結前，均未主張有刑事訴訟法第159條第1項不得為證
    據之情形，本院審酌此等證據作成時之情況，並無違法不當
    及證明力明顯過低之瑕疵，認以之作為證據應屬適當，而認
    該等證據資料皆有證據能力。
  ㈡至於本院所引之非供述證據部分，經查並非違法取得，亦無
    依法應排除其證據能力之情形，應有證據能力。
二、認定犯罪事實所憑之證據及理由：
　　訊據被告固不否認有提供其申辦之板信銀行帳戶予「Alex J
    ames」，並於事實欄所示時、地依「Alex James」之指示提
    領上開帳戶內之10萬元並購買比特幣之事實，然矢口否認有
    何詐欺取財、洗錢犯行，辯稱：我只是協助「Alex James」
    投資，我也是被「Alex James」騙的，沒有詐欺、洗錢之犯
    意，我是先提領10萬元後，告訴人邱芯筠才匯款206,000元
    進來等語。經查：
　㈠告訴人於事實欄所示時間遭詐騙陷於錯誤，匯款206,000元至
    被告申設之板信銀行帳戶，其後遭被告提領共10萬元，板信
    銀行帳戶即遭警示凍結等節，業經證人即告訴人於警詢中證
    述明確（見110年度偵字第6246號卷【下稱偵卷一】第8至11
    頁），並有告訴人提供華南商業銀行匯款回條聯（見偵卷一
    第17頁）、告訴人與詐騙集團成員「Alex Evind」之通訊軟
    體LINE對話紀錄（見偵卷一第18至19頁）、板信銀行帳戶交
    易明細表（見110年度偵字第11829號卷【下稱偵卷二】第12
    頁）、被告與詐欺集團成員「Alex James」之通訊軟體LINE
    對話紀錄（見偵卷二第16頁）、板信商業銀行作業服務部11
    1年2月25日板信作服字第1117403586號函暨被告板信銀行帳
    戶交易明細表（見本院卷第77至88頁）在卷可憑，此部分事
    實首堪認定。
　㈡被告雖以前詞置辯，惟被告前因提供帳戶予自稱聯合國駐守
    敘利亞美軍之身分不詳之人，遭警方移送幫助詐欺罪嫌，經
    檢察官偵辦後，雖給予被告不起訴之處分，此有臺灣新北地
    方檢察署109年度偵緝字第238、239、240號不起訴處分書在
    卷可證（見偵卷一第26至28頁），然被告經過前開案件偵辦
    過程，應已知悉不可隨意將帳戶提供予身分不詳之人，且其
    所提供之帳戶極有可能被用來作為詐欺集團犯罪之工具，供
    被害人匯入遭詐騙之款項甚明，然被告非但未由前案獲得教
    訓，反而於本案中除提供帳戶予身分不詳自稱敘利亞軍人之
    「Alex James」，並進一步依其指示提款並購買比特幣，以
    此方式掩飾詐欺犯罪所得之來源及去向，被告顯有詐欺取財
    、洗錢之不確定故意，灼然至明。
　㈢另被告自承於109年9月8日下午3時16分許，將其申辦之板信
    銀行帳戶拍照以通訊軟體LINE傳送給「Alex James」（見偵
    卷二第5頁），再觀諸該帳戶之往來交易明細，可見該帳戶
    於109年9月8日遭提領僅剩餘額66元，且自同年月10日起，
    即有諸多被害人先後匯入款項，例如段曼萍、陳慧珠、宋佩
    珊、陳又瑄、申台麗、告訴人等人，此有被告板信銀行帳戶
    交易明細表在卷可憑（見本院卷第87至88頁），足徵被告於
    109年9月8日提供上開帳戶予「Alex James」之際，已先行
    提領帳戶款項至幾乎無餘額，其後即有數位被害人陸續匯入
    遭詐騙之款項至被告所提供之帳戶內，實與一般詐欺集團作
    為犯罪工具使用之帳戶無異。
　㈣再衡酌被告自承曾擔任過成衣廠的作業員和書記，電子公司
    作業員（見本院卷第97頁），顯見其非初出茅廬，亦非無社
    會工作經驗之人，依其社會經驗及智識程度，應可判斷對方
    話術是否合理，指示其做的事情是否符合常情才是。被告供
    稱：「「Alex James」說他是在敘利亞作戰的士兵，因為那
    邊很危險，想要離開戰地，但要付20萬元給聯合國，所以他
    另外向「湯姆經理」借錢，因為戰地沒有銀行，所以跟我借
    帳戶，把錢轉給我，再請我把錢領出來買比特幣，用比特幣
    償還給聯合國，等他離開敘利亞戰地之後，就可以還錢給湯
    姆。（警察問：為何湯姆經理不要自行將錢還給聯合國，需
    要透過你的帳戶？）因為湯姆經理是借貸「Alex James」，
    投資人把錢匯給我，我再轉成比特幣，錢才會是投資的樣子
    ，而不是直接給「Alex James」」等語（見偵卷二第4頁反
    面至第5頁），對方之話術顯然相當不合理，有諸多啟人疑
    竇之點，且對方指示被告提領款項購買比特幣時，以被告曾
    涉犯幫助詐欺犯行之經歷，應可察覺有異，然被告提供帳戶
    後復依其指示提領款項，被告所為顯與一般常情有悖。
  ㈤綜上，被告前揭所辯均無足採信，本案事證明確，被告犯行
    堪以認定，應依法論科。
三、論罪科刑：
  ㈠按以幫助他人犯罪之意思而參與犯罪，其所參與者，苟係犯
    罪構成要件之行為，亦為正犯（最高法院25年上字第2253號
    、27年上字第1333號判例意旨參照）。又刑法上所謂幫助他
    人犯罪，係指就他人之犯罪加以助力，使其易於實施之積極
    的或消極的行為而言。如在正犯實施前，曾有幫助行為，其
    後復參與犯罪構成要件之行為者，即已加入犯罪之實施，其
    前之低度行為應為後之高度行為所吸收，仍成立共同正犯，
    不得以從犯論（最高法院24年上字第3279號判例意旨參照）
    。又按詐欺集團成員先持有人頭帳戶後，被害人受騙而匯款
    至該等人頭帳戶時，詐騙集團實際上即得自主取款，對各該
    匯入款項已有實際管領支配之能力，自該當詐欺取財既遂罪
    ，不因嗣後該帳戶遭圈存而受影響（最高法院107年度台上
    字第780號、108年度台上字第56號判決意旨參照）。
  ㈡次按，洗錢防制法已於105年12月28日修正公布，106年6月28
    日生效施行，本次修法將洗錢行為之「處置」、「分層化」
    及「整合」等各階段，全部納為洗錢行為，完整規範洗錢之
    所有行為模式。新法第14條第1項之一般洗錢罪，須有同法
    第2條各款所示洗錢行為之一，並以第3條規定之特定犯罪作
    為聯結，始能成立。而第15條第1項之特殊洗錢罪，係在無
    法證明有前置犯罪之特定不法所得，未能依第14條之一般洗
    錢罪論處時，始予適用。倘能證明人頭帳戶內之資金係前置
    之特定犯罪所得，即應逕以一般洗錢罪論處，自無適用特殊
    洗錢罪之餘地。例如詐欺集團向被害人施用詐術後，為隱匿
    其詐欺所得財物之去向，而將被害人之款項轉入該集團所持
    有、使用之人頭帳戶，並由該集團所屬之車手前往提領，檢
    察官如能證明該帳戶內之資金係本案詐欺之特定犯罪所得，
    即已該當於新法第14條第1項之一般洗錢罪。 
  ㈢查被告原基於幫助詐欺取財及洗錢之不確定犯意，提供金融
    帳戶資料予「Alex James」使用，並於詐騙集團實行詐術後
    ，再提領告訴人受詐欺而匯款之款項，並交付予詐騙集團指
    定之人購買比特幣，參與犯罪構成要件之行為，依上開判例
    意旨之說明，被告先前提供帳戶之幫助低度行為應為其後出
    面提領款項之參與構成要件之高度行為所吸收，應成立共同
    正犯。又告訴人因受騙匯款206,000元至本案帳戶內時，被
    告對該款項即有隨時提領之支配管領力，其詐欺取財犯行當
    屬既遂，不因嗣後被告僅提領10萬元，帳戶即因遭警示凍結
    而受影響，而被告業已依「Alex James」之指示提領10萬元
    購買比特幣，洗錢行為亦已既遂。是核被告所為，係犯刑法
    第339條第1項之詐欺取財罪、洗錢防制法第14條第1項洗錢
    罪。
　㈣被告與「Alex James」就本案犯行，有犯意聯絡及行為分擔
    ，應論以共同正犯。又被告於109年9月25日，先後持金融卡
    接續提領告訴人所匯入之款項（各次20,000元共5次），均
    係於密接之時間、地點實行，且侵害同一被害人之財產法益
    ，是其所為各次提款行為彼此間之獨立性極為薄弱，依一般
    社會健全觀念，難以強行分離，顯係基於單一犯意接續所為
    ，應為接續犯而僅論以一罪。被告係以一行為對同一告訴人
    同時觸犯詐欺取財罪及一般洗錢罪，為想像競合犯，應依刑
    法第55條前段之規定，從一重之一般洗錢罪處斷。另按，犯
    洗錢防制法第14條、第15條之罪，在偵查或審判中自白者，
    減輕其刑，同法第16條第2項定有明文。查被告就上開犯行
    ，於偵查或審判中均否認犯行，無從依前開規定減輕其刑，
    附此敘明。
　㈤爰審酌被告提供其金融機構帳戶予不詳詐欺集團成員「Alex 
    James」使用，並聽從其指示提領包含告訴人受騙後匯入款
    項之金額後購買比特幣，所為助長詐騙歪風，侵害告訴人之
    財產法益，紊亂社會正常交易秩序，且製造金流斷點，而增
    加犯罪查緝之困難，所為固無足取，然衡酌被告業於本院審
    理中與告訴人成立調解，同意賠償告訴人206,000元，此有
    調解筆錄在卷可佐（見本院卷第63至64頁），兼衡被告之前
    科素行、自述高中畢業之智識程度、家庭經濟狀況勉持（見
    本院卷第97頁）等一切情狀，量處如主文所示之刑，並諭知
    罰金如易服勞役之折算標準，以示懲儆。
　㈥末查，被告未曾因故意犯罪受有期徒刑以上刑之宣告，有臺
    灣高等法院被告前案紀錄表附卷可查，其因一時失慮，致罹
    刑典，犯後於本院審理中與告訴人成立調解，且於111年3月
    7日前，已給付第一期56,000元，告訴人表示同意本院從輕
    量刑或給予附條件緩刑之機會，此有調解筆錄、本院公務電
    話紀錄表在卷可佐（見本院卷第63至64頁、第99頁），被告
    容有悔意，經此偵、審教訓，當知所警惕，信無再犯之虞，
    本院認前開所宣告之刑，以暫不執行為適當，爰依刑法第74
    條第1項第1款規定，併宣告緩刑2年，以勵自新。另斟酌其
    調解條件，依刑法第74條第2項第3款之規定，命被告依附表
    所示之調解筆錄內容為損害賠償。倘被告違反上開應行負擔
    之事項且情節重大，足認原宣告之緩刑難收其預期效果，而
    有執行刑罰之必要者，依同法第75條之1第1項第4款之規定
    ，檢察官得向本院聲請撤銷其緩刑之宣告，併此指明。
四、沒收
　㈠按犯罪所得，屬於犯罪行為人者，沒收之。但有特別規定者
    ，依其規定；前二項之沒收，於全部或一部不能沒收或不宜
    執行沒收時，追徵其價額；宣告前二條之沒收或追徵，有過
    苛之虞、欠缺刑法上之重要性、犯罪所得價值低微，或為維
    持受宣告人生活條件之必要者，得不宣告或酌減之；刑法第
    38條之1第1項、第3項、第38條之2第2項分別定有明文。
  ㈡經查，告訴人遭詐騙並匯入被告帳戶之款項共計206,000元，
    屬被告之犯罪所得，且未經扣案，然被告於本院審理過程中
    已與告訴人成立調解，同意賠償告訴人206,000元，此有本
    院調解筆錄1份在卷可稽（見本院卷第63至64頁），是被告
    如依調解條件賠償，應可達到沒收制度剝奪被告犯罪所得之
    立法目的，如另沒收被告上揭犯罪所得，將使被告承受過度
    之不利益，顯屬過苛，爰依刑法第38條之2第2項之規定不予
    宣告沒收或追徵。
據上論斷，應依刑事訴訟法第299條第1項前段，洗錢防制法第14
條第1項，刑法第11條前段、第28條、第339條第1項、第55條、
第42條第3項前段、第74條第1項第1款、第2項第3款，刑法施行
法第1條之1，判決如主文。
本案由檢察官陳建良提起公訴，經檢察官方心瑜到庭執行職務。
中　　華　　民　　國　　111 　年　　4　　月　　26　　日
　　　　　　　　　刑事第六庭　審判長法　官　樊季康

                                    法  官　楊展庚

                                    法  官　葉逸如　

如不服本判決，應於判決送達後20日內敘明上訴理由，向本院提
出上訴狀（應附繕本），上訴於臺灣高等法院。其未敘述上訴理
由者，應於上訴期間屆滿後20日內向本院補提理由書「切勿逕送
上級法院」。
                                   書記官   邱瀚群 
中　　華　　民　　國　　111 　年　　4 　　月　　26　　日
                                       
附表
被告邱美金應給付邱芯筠新臺幣（下同）206,000元，且於民國111年3月7日前，給付56,000元（已給付），餘款15萬元，自111年4月起至清償日止，於每月10日前給付3萬元，至全部清償為止，如有一期不履行，視為全部到期。 

附錄本案論罪科刑法條全文：
中華民國刑法第339條（普通詐欺罪）
意圖為自己或第三人不法之所有，以詐術使人將本人或第三人之
物交付者，處5年以下有期徒刑、拘役或科或併科50萬元以下罰
金。
以前項方法得財產上不法之利益或使第三人得之者，亦同。
前二項之未遂犯罰之。

洗錢防制法第2條：
本法所稱洗錢，指下列行為：
一、意圖掩飾或隱匿特定犯罪所得來源，或使他人逃避刑事追訴
    ，而移轉或變更特定犯罪所得。
二、掩飾或隱匿特定犯罪所得之本質、來源、去向、所在、所有
    權、處分權或其他權益者。
三、收受、持有或使用他人之特定犯罪所得。
洗錢防制法第14條：
有第二條各款所列洗錢行為者，處7年以下有期徒刑，併科新臺
幣5百萬元以下罰金。
前項之未遂犯罰之。
前二項情形，不得科以超過其特定犯罪所定最重本刑之刑。